# 关于资产证券化处理的纠结问题

提问人：xyw_1234 时间：2016-03-22 15:49:05
请教各位，假设一家公司做为原始权益人发起设立了循环注水结构的资产证券化计划（SPV），将自己的贷款转让给SPV，并且持有了SPV的所有劣后级。如果这家公司同时担任了贷款服务机构的角色，那么我理解这家公司很有可能在出具合并报表时，需要将SPV纳入合并范围，即将SPV的所有资产负债和利润项目（包括暂时闲置的现金）反映到合并报表中。 我的疑问是，如果出具这家公司的单体报表，转让给SPV的贷款是否符合终止确认的条件？在判断“企业是否保留了几乎所有的风险和报酬”时，能不能因为这家公司持有SPV的所有劣后级而认定这家公司仍然保留了贷款几乎所有的风险和报酬，从而不能将贷款出表？ 此外，如果认定公司单体报表不能将贷款出表，那么应该如何做会计处理？我个人的理解是在这种情形下，单体报表的贷款回表与将SPV纳入合并报表的处理虽然结果基本类似（例如贷款余额、利息收入等），但两者应该还是有细微的不同的，例如合并报表包括SPV闲置的现金，但单体报表无法包含该闲置资金。 不知道大家在实务中有没有碰到这种的问题，又都是如何处理的？

回答人：chenyiwei
个人理解： 1 、通常情况下的“出表”是在合并报表层面讨论的，《讲解 2010 》P404的流程图第一步就是“合并所有子公司（包括所有特殊目的主体）”，就表明准则是在合并报表层面讨论这个问题。但原始权益人个别报表层面的处理原则也是类似的，即根据基础资产所有权上的主要风险和报酬是否仍在原始权益人来判断，而不是依据其持有SPV的所有劣后级。这类情况下原始权益人在个别报表层面不能将基础资产终止确认的主要原因应当是：原始权益人仍然是偿还该基础资产所需现金流的主要来源。 2 、如果认定公司单体报表不能将贷款出表，那么会计处理如你所述，将从SPV取得的融资确认为负债。你的理解基本合理。

提问人：xyw_1234 时间：2016-03-22 20:02:37
再请教下陈版，您提到个别报表层面不能将基础资产终止确认的主要原因应当是：原始权益人仍然是偿还该基础资产所需现金流的主要来源。这点不是非常理解。举个反例，如果母公司将贷款转让给它100%持股的子公司，虽然母公司仍然通过对子公司的股权（我理解这与持有SPV的劣后级类似）间接承担所转让贷款的风险和报酬，但贷款应该还是可以从母公司的个别报表上“出表”的。如果只是因为贷款是转让给SPV而不能在原始权益人的个别报表上出表，是否可以理解准则对持有子公司的股权和持有SPV的劣后级两者的判断和理解是不一样的呢？

回答人：chenyiwei
SPV功能单一、目的特定，自有资金很少或基本没有，因此可以有这样的判断（参考老版本合并报表准则应讲解中对“特殊目的主体”的说明）。其他常规企业就不会这样考虑。

提问人：zengfengxia 时间：2016-05-05 11:10:45
陈版，若个别报表不能“出表”，其持有相关资管计划的劣后级出资是否可以与负债抵消列报？此时符合抵消列报的条件？

回答人：chenyiwei
不能抵销列报。